臺灣臺北地方法院民事裁定　　　　　　　100年度聲字第315號
聲　請　人　李艾珊
　　　　　　林孟華
相　對　人　理斯國際股份有限公司
法定代理人　李憲武　　原住臺北.
特別代理人　葉大慧律師
上列當事人間請求確認董事職務不存在等事件，聲請人聲請選任
相對人之特別代理人，本院裁定如下：
    主  文
選任葉大慧（住臺北市中正區○○○路○段五十號四樓之四）於
本院100年度訴字第1570號確認董事職務不存在等事件訴訟時，
為相對人即被告理斯國際股份有限公司之特別代理人。
    理  由
一、本件聲請意旨略以：聲請人李艾珊係相對人之董事，以相對
    人為被告提起本件訴訟，為避免利害衝突，本應由相對人公
    司之監察人為其法定代理人，然其監察人林孟華亦為本案之
    原告，自無從代理相對人公司。渠對於相對人既有提起訴訟
    之必要，為使程序順利進行，爰依民事訴訟法第51條規定，
    聲請選任相對人之特別代理人等語。
二、按對於無訴訟能力人為訴訟行為，因其無法定代理人，或其
    法定代理人不能行代理權，恐致久延而受損害者，得聲請受
    訴法院之審判長，選任特別代理人，民事訴訟法第51條第1
    項定有明文。又所謂不能行代理權，不僅指法律上不能，並
    包括事實上不能（如心神喪失、利害衝突）在內。準此，如
    股份有限公司有與公司之董事訴訟之必要，然該公司之監察
    人僅有1人，且亦因利害衝突關係無從代表公司進行訴訟時
    ，則利害關係人即應得依前揭規定聲請法院選任特別代理人
    。
三、經查，本件（即本院100年度訴字第1570號確認董事職務不
    存在等事件）係聲請人就其是否為相對人之董事或監察人有
    爭執所提之訴，依公司法第213條之規定，本應由相對人之
    監察人代表相對人進行訴訟，惟相對人之監察人僅有林孟華
    1人，其又適為上開訴訟事件之原告之一，此有相對人公司
    變更登記表及該案起訴狀附卷可稽。為避免利害衝突，應不
    得令林孟華於本件訴訟中擔任相對人之法定代理人，是本件
    中相對人確有法定代理人有事實上不能行代理權之情事，應
    堪認定。從而，聲請人為求上開訴訟得以遂行，避免久延訴
    訟，聲請本院選任相對人之特別代理人，即合於上開規定，
    應予准許。
四、依本院職權函請臺北市律師公會推薦適當之人選名單，並以
    該會提出之名冊電詢結果，葉大慧律師表示願擔任相對人公
    司之特別代理人，本院審酌葉大慧律師現為執業律師，應具
    有相關之專業智識以處理本件事務，茲選任葉大慧律師擔任
    相對人公司之特別代理人。
五、依民事訴訟法第51條第1項，裁定如主文。
中    華    民    國   100    年    6     月    30    日
                  民事第三庭  審判長法  官  郭美杏
                                    法  官  汪怡君
                                    法  官  吳若萍
以上正本係照原本作成。
本裁定不得抗告。
中    華    民    國   100    年    7     月     1    日
                                    書記官  劉英權